【裁判字號】    92,易,232
【裁判日期】    920523
【裁判案由】    家暴傷害
【裁判全文】
臺灣屏東地方法院刑事判決                          九十二年度易字第二三二號
    公  訴  人  臺灣屏東地方法院檢察署檢察官
    被      告  乙○○○
    被      告  甲○○
右列被告因家暴傷害案件，經檢察官提起公訴（九十二年度偵字第六六四號），本院
判決如左：
    主  文
乙○○○傷害人之身體，處罰金貳仟元，如易服勞役，以參佰元折算壹日，緩刑貳年
，緩刑期內付保護管束。
甲○○被訴傷害部分公訴不受理。
    事  實
一、乙○○○係甲○○（原為菲律賓籍人民，民國九十年十二月十九日取得中華民國
    國籍）之婆婆，二人具有家庭暴力防治法第三條第三款之家庭成員關係。九十一
    年十二月二十日十四時二十分許，乙○○○與甲○○婆媳二人因家務打掃問題在
    屏東縣恆春鎮○○里○○路一一一八號家中發生口角，乙○○○進而基於傷害之
    故意，持掃把及鋁鍋毆打甲○○之手部，致甲○○受有右指擦傷零點五公分乘以
    零點三公分、右前臂擦傷十公分乘以零點五公分及左手擦傷二公分乘以零點五公
    分等傷害。
二、案經甲○○訴由屏東縣警察局恆春分局報請台灣屏東地方法院檢察署檢察官偵查
    起訴。
    理  由
壹、乙○○○有罪部分：
一、訊據被告乙○○○矢口否認有何傷害犯行，辯稱：我沒有與甲○○打架，是為了
    掃地的事情吵架，她就拿掃把要打我，我被她打到手，我搶她的掃把，她不放又
    用腳踢我的肚子，我只有打到她的手而已。惟查：右開事實業據告訴人甲○○指
    訴歷歷，經核與證人即被告之子（告訴人之夫）丙○○所證：「我媽媽搶掃把時
    有打到甲○○，甲○○是用腳踢我媽媽的肚子和灑洗衣粉」等語（本院卷第十八
    頁）大致相符，即被告乙○○○於警訊中亦自陳：「我用鋁製燒鍋打他的手」一
    語在卷，是被告乙○○○於本院審理中翻異前詞，空言否認無傷害犯行云云，尚
    非可採。此外，復有財團法人恆春基督教醫院出具之診斷證明書一紙附卷可稽，
    本件事證明確，被告犯行堪予認定。
二、按告訴人甲○○於偵查中固曾提出「撤回告訴狀」一紙（九十二年偵字第六六四
    號卷第十頁）表明欲撤回本件告訴，惟其於本院審理中又陳稱其並無撤回告訴之
    意，且稱狀紙上之簽名「是我們那裡的警察強迫我簽的」等語（本院卷第十頁筆
    錄參照）。經查甲○○原為菲律賓籍人民，於九十年十二月十九日起始取得中華
    民國國籍，此有法務部戶役政連結作業系統遷徙紀錄資料在卷可考。且其不諳我
    國語文，可能不了解和解書內容之意義一節，復經證人即告訴人之夫丙○○於本
    院審理中證述屬實（本院卷第十八頁筆錄參照）。被告乙○○○亦稱：「我不知
    道他（指告訴人甲○○）知不知道（和解書之意思）。」（本院卷第十七頁）。
    再參諸其在撤回告訴狀簽名之方式（其將「魏」、「那」二字之左右偏旁分別拆
    解成四個字，改為上下排列），益知其應未了解中國文字之結構組成，更遑論理
    解「撤回告訴狀」之內容及法律效果。此外，被告簽名之地點並非明確，亦無與
    被告或告訴人皆無利害關係之第三人在場可供證明告訴人係在了解「撤回告訴狀
    」意義之情形下簽名，故告訴人陳稱其無撤回告訴之意一語應可採信，前揭「撤
    回告訴狀」有關告訴人甲○○簽名之部分，不生撤回告訴之效力，合先敘明。核
被告魏張秋所為，係犯刑法第二百七十七條第一項之傷害罪。茲審酌被告並無任
    何犯罪前科、其犯罪之動機、手段、犯罪時所受之刺激、被害人之傷勢、與被害
    人為婆媳關係及犯後態度等一切情狀，爰量處如主文所示之刑，並諭知易服勞役
    之折算標準，以資懲儆。又被告前未有任何犯罪前科，此有台灣高等法院被告全
    國前案紀錄表及台灣屏東地方法院檢察署刑案資料查註紀錄在卷足憑，其因一時
    失慮，偶罹刑典，且已撤回對被告甲○○之告訴，有希望家庭和諧之意，經此刑
    之宣告後，應知警惕而無再犯之虞，本院因認暫不執行其刑為當，故予宣告緩刑
    二年，用啟自新，並依家庭暴力防治法第三十條第一項規定，宣告於緩刑期內付
    保護管束。
貳、甲○○公訴不受理部分：
一、公訴意旨如起訴書所載（如附件）。
二、按告訴乃論之罪，告訴人於第一審辯論終結前，得撤回其告訴；又告訴經撤回者
    ，法院應諭知不受理之判決，刑事訴訟法第二百三十八條第一項及第三百零三條
    第三款定有明文。
三、本件被告甲○○因傷害案件，經檢察官提起公訴，認被告甲○○係犯刑法第二百
    七十七條第一項之傷害罪，而該罪依同法第二百八十七條前段之規定，須告訴乃
    論。茲據告訴人乙○○○於檢察官起訴後，本院第一審辯論終結前具狀聲請撤回
    其告訴（偵查卷第十頁及本院卷第三十三頁參照），揆諸前開說明，爰諭知不受
    理之判決。
據上論斷，應依刑事訴訟法第二百九十九條第一項前段、第三百零三條第三款，刑法
第二百七十七條第一項、第四十二條第二項、第七十四條第一款，家庭暴力防治法第
三十條第一項，罰金罰鍰提高標準條例第一條前段、第二條，判決如主文。中
華      民      國      九十二      年    五    月    二十三    日
                                      臺灣屏東地方法院刑事第五庭
                                          法  官  王以齊
右正本證明與原本無異。
如不服本判決應於收受本判決後送達後十日內向本院提出上訴書狀，其未敘述上訴理
由者，並得於提起上訴後十日內向本院補提理由書狀（均須按他造當事人之人數附繕
本 ）「切勿逕送上級法院」
                                          書記官   盧姝伶
中      華      民      國      九十二      年    五    月    二十三    日


司法院資訊處製作；財團法人民間司法改革基金會備份。
